【裁判字號】    90,婚,119
【裁判日期】    900611
【裁判案由】    確認婚姻關係存在
【裁判全文】
臺灣嘉義地方法院民事裁定  九十年婚字第一一九號
    原    告  乙○○
                      送達代.
    被    告  丙○○
右當事人間請求確認婚姻關係存在事件，本院裁定如左：
    主    文
本件移送台灣台南地方法院。
    理    由
一、按婚姻無效或撤銷婚姻，與確認婚姻成立或不成立及離婚或夫妻同居之訴，專屬
    夫妻之住所地或夫妻死亡時住所地之法院管轄；移送訴訟之裁定確定時，受移送
    之法院受其拘束。前項法院，不得以該訴訟更移送於他法院。但專屬於他法院管
    轄者，不在此限。民事訴訟法第五百六十八條第一項、第三十條分別定有明文。
    又「確認婚姻成立或不成立」，就字面解釋言，雖與「確認婚姻關係存在或不存
    在」尚屬有間，然如當事人就兩願離婚是否無效有爭執，而訴求確認婚姻存在或
    不存在時，亦應認屬於民事訴訟法第五百六十八條第一項所謂確認婚姻成立或不
    成立之訴（最高法院七十三年度台上字第三三八九號判決參照）。
二、本件原告起訴主張：兩造前於民國八十年二月二十六日結婚，婚後居住台南，並
    育有二子，嗣後因工作關係，被告常住台中，原告則攜二子搬至嘉義居住，於八
    十七年三月間被告又搬至嘉義與原告母子同住一段時間後，即遷出在嘉義另租屋
    居住。兩造並於八十九年六月一日自行協議離婚，並已辦妥離婚登記，然嗣後查
    詢始得知離婚協議書上之證人黎傳炳、黎萬柱並不知兩造離婚之事實，渠等未曾
    同意為兩造離婚之證人，亦未於離婚協議書上親自簽名，因認兩造之離婚未具備
    民法第一千零五十條所規定之要件，為此訴請確認兩造之婚姻關係存在。本件經
    台灣台南地方法院審理後，認兩造雖於婚後共同居住於台南，惟嗣後原告已攜二
    名幼子搬至嘉義居住，被告亦於八十七年間搬至嘉義與原告母子共同生活，兩造
    顯有久住嘉義之意思及事實，以嘉義為兩造之住所地而依職權將本件移送於本院
    。
三、惟查：兩造結婚時有約定住所在台南縣永康市○○○街一巷十四號，婚後三年又
    將住所轉賣，搬到同市○○○路五十二巷一０二號七樓之三，之後就沒有再共同
    決定要在何處設定住所，嗣雙方皆因工作關係而分別在嘉義或台中居住；由於在
    台南有置產，所以當時仍以設住所於台南為雙方之共識，至於在嘉義這段期間，
    單純是暫時居住在娘家處，以避免浪費，雙方並無協議設定住所於嘉義等情，業
    據原告提出台南縣永康市之戶口名簿為證，並為被告所不爭執，自堪信為真實；
    參酌，兩造在嘉義居住時，係居住在娘家處，依傳統社會生活經驗，被告應無久
    住嘉義之意思才是！綜上所述，兩造共同協議之住所地仍應為台南縣永康市○○
    ○路五十二巷一０二號七樓之三，因此，揆諸首揭法條規定及判決意指，原告提
    起本件確認婚姻關係存在之訴，自應專屬於兩造住所地之台灣台南地方法院管轄
    ，爰依職權將本件移送台灣台南地方法院。
四、依民事訴訟法第三十條第二項但書，裁定如主文。
中      華      民      國    九十      年      六      月     十一     日
~B臺灣嘉義地方法院民事第一庭
~B法  官  蕭道隆
右為正本係照原本作成
如對本裁定抗告須於裁定送達後十日內向本院提出抗告狀
中      華      民      國    九十      年      六      月     十二     日
~B書記官  李銷勳


司法院資訊處製作；財團法人民間司法改革基金會備份。
